【裁判字號】    98,訴,98
【裁判日期】    980417
【裁判案由】    偽造文書
【裁判全文】
臺灣宜蘭地方法院刑事判決                98年度訴字第98號
公  訴  人  臺灣宜蘭地方法院檢察署檢察官
被      告  乙○○
            丙○○
上列被告等因偽造文書案件，經檢察官提起公訴（96年度偵字第
4430號），本院合議庭裁定適用簡式審判程序，爰不經通常程序
判決如下：
    主  文
乙○○、丙○○共同犯行使偽造私文書罪，各處有期徒刑陸月，
減為有期徒刑參月，如易科罰金，均以銀元參佰元即新台幣玖佰
元折算壹日。均緩刑貳年。
    犯 罪 事 實 及 理 由
一、本案犯罪事實及證據，除證據增列：「被告乙○○、丙○○
    於本院之自白」外，其餘均引用起訴書之記載（如附件）。
二、被告等行為後，刑法業於94年2月2日修正公布，於95年7月1
    日施行。依修正後之刑法第2條第1項規定「行為後法律有變
    更者，適用行為時之法律。但行為後之法律有利於行為人者
    ，適用最有利於行為人之法律」。本件關於新舊法比較適用
    之說明如下：
（一）被告等行為後，刑法第55條後段牽連犯之規定，業於94年
      1月7日修正公佈刪除，並於95年7月1日施行，則被告等之
      犯行，因行為後新法業已刪除牽連犯之規定，此刪除雖非
      犯罪構成要件之變更，但顯已影響行為人刑罰之法律效果
      ，自屬法律有變更，依刑法第2條第1項規定，比較新舊法
      結果，仍應適用較有利於被告之行為時法律即舊法論以牽
      連犯。
（二）被告等於行為時之刑法第41條第1項前段規定：「犯最重
      本刑為五年以下有期徒刑以下之刑之罪，而受六個月以下
      有期徒刑或拘役之宣告，因身體、教育、職業、家庭之關
      係或其他正當事由，執行顯有困難者，得以一元以上三元
      以下折算一日，易科罰金。」又被告等行為時之易科罰金
      折算標準，修正前罰金罰鍰提高標準條例第2條前段（現
      已刪除）規定，就其原定數額提高為100倍折算1日，則本
      件被告等行為時之易科罰金折算標準，最高應以銀元300
      元折算1日，經折算為新臺幣後，以新臺幣900元折算為1
      日。惟95年7月1日修正公布施行之刑法第41條第1項前段
      則規定：「犯最重本刑為五年以下有期徒刑以下之刑之罪
      ，而受六個月以下有期徒刑或拘役之宣告者，得以新臺幣
      一千元、二千元或三千元折算一日，易科罰金。」比較修
      正前後之易科罰金折算標準，修正後之規定，並非較有利
      於被告等，則仍應依刑法第2條第1項前段，適用修正前刑
      法第41條第1項前段規定，定其折算標準。
三、核被告等所為，係犯刑法第216條、第210條之行使偽造私文
    書罪及同法第214條之使公務員登載不實文書罪。被告2人間
    就上開犯行有犯意聯絡及行為分擔，均為共同正犯。被告等
    偽造印文之行為，為偽造私文書之階段行為，另其偽造私文
    書後進而行使，該偽造之低度行為，為行使之高度行為吸收
    ，均不另論罪。再者，被告等行使偽造私文書罪，係為達使
    公務員登載不實之目的，是該2罪間顯有方法與目的之牽連
    關係，依修正前刑法第55條之規定，從一重之行使偽造私文
    書罪論處。爰審酌被告2人係因一時貪念而犯罪，惡性非重
    ，且被害人甲○○原確有將土地移轉之意，並於本院審理時
    表示願意原諒被告2人，及渠2人生活狀況、智識程度及犯罪
    後表示悔意之態度等一切情狀，各量處如主文所示之刑。被
    告等行為後，中華民國九十六年罪犯減刑條例於96年7月4日
    制定公布，於同年月16日施行。該條例第2條第1項第3款規
    定：「犯罪在中華民國九十六年四月二十四日以前者，除本
    條例另有規定外，依下列規定減刑：三、有期徒刑、拘役或
    罰金，減其刑期或金額二分之一。」且本件復無同條例第3
    條所規定不予減刑之情形，爰依上開規定減刑，併依修正前
    刑法第41條第1項前段之規定，諭知易科罰金之折算標準。
    審酌被告等前未曾受有期徒刑以上刑之宣告，有台灣高等法
    院被告前案紀錄表在卷可憑，素行尚稱良好，茲因一時失慮
    而罹刑典，經此偵審程序應已知警惕，而無再犯之虞，本院
    審酌上情，認對被告所宣告之刑以暫不執行為適當，爰就被
    告等均宣告緩刑2年，以勵自新。
四、本件係經被告等於準備程序為有罪之表示，而經本院合議庭
    裁定由受命法官獨任以簡式審判程序加以審理，依刑事訴訟
    法第273條之2、第159條第2項之規定，不適用傳聞法則有關
    限制證據能力之相關規定；並得依同法第310條之2準用第
    454 條之規定製作略式判決書，附此敘明。
據上論斷，應依刑事訴訟法第299條第1項前段、第273條之1第1
項、第310條之2、第454條，刑法第2條第1項、第28條、第216
條、第210條、第214條、第74條第1項第1款，修正前刑法第55條
、第41條第1項前段，中華民國九十六年罪犯減刑條例第2條第1
項第3款、第7條、第9條判決如主文。
本案經檢察官張立言到庭執行職務。
中    華    民    國    98    年    4     月    17    日
                  刑事第二庭  法  官  謝佩玲
以上正本證明與原本無異。
如不服本判決應於收受送達後十日內向本院提出上訴書狀，並應
敘述具體理由；其未敘述上述理由者，應於上訴期間屆滿後二十
日內向本院補提理由書(均須按他造當事人之人數附繕本)「切勿
逕送上級法院」。
                              書記官  李玉雲
中    華    民    國    98    年    4     月    17    日
附錄本案論罪科刑法條全文：
中華民國刑法第210條
偽造、變造私文書，足以生損害於公眾或他人者，處5年以下有
期徒刑。
中華民國刑法第216條
行使第210條至第215條之文書者，依偽造、變造文書或登載不實
事項或使登載不實事項之規定處斷。
中華民國刑法第214條
明知為不實之事項，而使公務員登載於職務上所掌之公文書，足
以生損害於公眾或他人者，處3年以下有期徒刑、拘役或5百元以
下罰金。


司法院資訊處製作；財團法人民間司法改革基金會備份。
